【裁判字號】    96,保險,10
【裁判日期】    981228
【裁判案由】    給付保險金
【裁判全文】
臺灣桃園地方法院民事判決              96年度保險字第10號
原      告  鴻源科技股份有限公司
法定代理人  己○○
原      告  壬○○
原      告  聯茂電子股份有限公司
法定代理人  辛○○
訴訟代理人  顏光嵐律師
共      同
訴訟代理人  王曉婷律師
            侯水深律師
            張沐芝律師
被      告  明台產物保險股份有限公司
法定代理人  乙○○○
被      告  華山產物保險股份有限公司（原名：太平產物保險
            股份有限公司）
法定代理人  丙○○
被      告  友邦產物保險股份有限公司（原名：中央產物保險
            股份有限公司）
法定代理人  戊○○
被      告  富邦產物保險股份有限公司
法定代理人  甲○○
被      告  泰安產物保險股份有限公司
法定代理人  庚○○
共      同
訴訟代理人  景熙焱律師
上列當事人間請求給付保險金事件，本院於民國98年11月30日言
詞辯論終結，判決如下：
    主      文
被告明台產物保險股份有限公司、華山產物保險股份有限公司、
友邦產物保險股份有限公司、富邦產物保險股份有限公司、泰安
產物保險股份有限公司應分別給付原告鴻源科技股份有限公司如
附表一編號1.2.3.4.5.所示之金額及利息。
被告明台產物保險股份有限公司、華山產物保險股份有限公司、
友邦產物保險股份有限公司、富邦產物保險股份有限公司、泰安
產物保險股份有限公司應分別給付原告聯茂電子股份有限公司如
附表二編號1.2.3.4.5.所示之金額及利息。
被告明台產物保險股份有限公司、華山產物保險股份有限公司、
友邦產物保險股份有限公司、富邦產物保險股份有限公司、泰安
產物保險股份有限公司應分別給付原告壬○○如附表三編號1.2.
3.4.5.所示之金額及利息。
原告其餘之訴駁回。
訴訟費用由被告明台產物保險股份有限公司負擔百分之二十，被
告華山產物保險股份有限公司負擔百分之十，被告友邦產物保險
股份有限公司、富邦產物保險股份有限公司、泰安產物保險股份
有限公司各負擔百分之四，原告鴻源科技股份有限公司負擔百分
之五十，原告聯茂電子股份有限公司負擔百分之六，原告壬○○
負擔百分之二。
本判決第一項，於原告鴻源科技股份有限公司各提供如附表一編
號1.2.3.4.5.所示之擔保金額後，得分別對被告明台產物保險股
份有限公司、華山產物保險股份有限公司、友邦產物保險股份有
限公司、富邦產物保險股份有限公司、泰安產物保險股份有限公
司假執行。惟被告明台產物保險股份有限公司、華山產物保險股
份有限公司、友邦產物保險股份有限公司、富邦產物保險股份有
限公司、泰安產物保險股份有限公司如各以附表一編號1.2.3.4.
5.所示之金額為原告鴻源科技股份有限公司供擔保後，得免為假
執行。
本判決第二項，於原告聯茂電子股份有限公司各提供如附表二編
號1.2.3.4.5.所示之擔保金額後，得分別對被告明台產物保險股
份有限公司、華山產物保險股份有限公司、友邦產物保險股份有
限公司、富邦產物保險股份有限公司、泰安產物保險股份有限公
司假執行。惟被告明台產物保險股份有限公司、華山產物保險股
份有限公司、友邦產物保險股份有限公司、富邦產物保險股份有
限公司、泰安產物保險股份有限公司如各以附表二編號1.2.3.4.
5.所示之金額為原告聯茂電子股份有限公司供擔保後，得免為假
執行。
本判決第三項，於原告壬○○各提供如附表三編號1.2.3.4.5.所
示之擔保金額後，得分別對被告明台產物保險股份有限公司、華
山產物保險股份有限公司、友邦產物保險股份有限公司、富邦產
物保險股份有限公司、泰安產物保險股份有限公司假執行。惟被
告明台產物保險股份有限公司、華山產物保險股份有限公司、友
邦產物保險股份有限公司、富邦產物保險股份有限公司、泰安產
物保險股份有限公司如各以附表三編號1.2.3.4.5.所示之金額為
原告壬○○供擔保後，得免為假執行。
原告其餘假執行之聲請駁回。
    事實及理由
甲、程序部分：
一、按當事人無資力支出訴訟費用者，法院應依聲請，以裁定准
    予訴訟救助，民事訴訟法第107 條第1 項前段定有明文。本
    件原告鴻源科技股份有限公司（下稱鴻源公司）以其無資力
    支出訴訟費用為由，請求准予訴訟救助，業據本院裁定准許
    在案（見本院卷二第26頁），合先敘明。
二、依兩造商業火災保險單（下稱系爭保險契約）第38條之約定
    ，雙方合意以保險標的物所在地之地方法院為管轄法院（見
    本院卷一第52頁），而本件火災發生地點為桃園縣中壢市○
    ○路10 9號位於本院轄區，本院自有管轄權。
三、被告中央產物保險股份有限公司（下稱中央產物）已更名為
    友邦產物保險股份有限公司（下稱友邦產物），有該公司之
    變更登記表在卷可稽（見本院卷二第11頁至第13頁，第351
    頁至第353 頁）；另被告華山產物保險股份有限公司（下稱
    華山產物）原名太平產物保險股份有限公司，已於起訴前之
    95年12月14日更名為華山產物，亦有該公司基本資料在卷可
    佐（見本院卷一第18頁）。
四、本院審理中下列原、被告之法定代理人變更如下：(一)原告聯
    茂電子股份有限公司（下稱：聯茂公司）之法定代理人原為
    萬海威變更為辛○○；(二)被告華山產物之法定代理人原為陳
    建隆變更為丙○○；(三)被告明台產物保險股份有限公司（下
    稱明台產物）之法定代理人原為林博正變更為乙○○○；(四)
    被告友邦產物之法定代理人原為麥邵斯變更為戊○○，以上
    均據各該公司具狀聲明承受訴訟，並提出各該公司之變更登
    記事項卡在卷可稽（分別見本院卷五第16頁至第21頁；第13
    6 頁至第13 8頁；第194 頁至第197 頁；第22 1頁至第225
    頁），經核均無不合，應予准許。
五、按訴狀送達後，原告不得將原訴變更或追加他訴，但擴張或
    減縮應受判決事項之聲明者，不在此限。又不變更訴訟標的
    ，而補充或更正事實上或法律上之陳述者，非為訴之變更或
    追加。原告於判決確定前，得撤回訴之全部或一部。訴之撤
    回如以書狀為之，自撤回書狀送達之日起，10日內未提出異
    議者，視為同意撤回。民事訴訟法第255 條第1 項第3 款、
    第256 條、262 條第1 項、第4 項分別定有明文。經查：
  (一)原告台灣歐力士股份有限公司（下稱歐力士公司）原併列為
    原告之一，嗣於民國97年11月14日本院審理中具狀撤回其起
    訴（見本院卷五第29頁背面－原告辯論意旨狀），被告於收
    受上開訴狀後10日內均未提出異議，核符上揭規定，應予准
    許。
  (二)原告起訴原係請求：1.被告明台產物應給付原告鴻源公司新
    台幣（下同）2 億4,557 萬8,197 元；被告華山產物應給付
    原告鴻源公司9,823 萬1,279 元；被告友邦產物應給付原告
    鴻源公司4,911 萬5,639 元；被告富邦產物保險股份有限公
    司（下稱富邦產物）應給付原告鴻源公司4,911 萬5,639 元
    ；被告泰安產物保險股份有限公司（下稱泰安產物）應給付
    原告鴻源公司4,911 萬5,639 元，並均自95年1 月21日起至
    清償日止，按年息百分之10計算之利息。嗣原告鴻源公司於
    97年12月19日言詞辯論意旨續(二)狀變更聲明如下列事實欄所
    示之聲明【請參見本院卷五第201 頁至202 頁】。以上，分
    別屬於減縮訴之聲明或撤回訴之一部，合於首揭規定，應予
    准許。
六、本件保險標的物機器設備部分，於起訴前業據原告鴻源公司
    聲請本院以95年度聲字第740 號（下稱95聲740 號卷）證據
    保全在案，並委託欣榮公證人有限公司（下稱欣榮公證公司
    ）進行鑑定、理算，有該公司鑑定報告1 份（下稱欣榮鑑定
    報告）附於該證據保全卷可考，本院並依職權調取上開卷證
    查閱屬實。
乙、實體部分：
壹、原告鴻源公司主張：
一、原告鴻源公司於93年間向被告明台、華山、友邦、富邦、泰
    安等五家產物保險公司（下稱被告或被告五家公司）繼續投
    保商業火災保險，並由被告明台產物主辦出具保險單，約定
    保險標的物如下：1.不動產。包括：坐落於桃園縣中壢市○
    ○路109 號廠房及高雄市○○路6 號（加工出口區）之廠房
    ；2.貨物。3.營業生財（含機器設備）等三項；保險期間自
    93年8 月21日起至94年8 月21日止計1 年，被告五家公司承
    保比例依序為50％、20％、10％、10％、10％，有系爭火災
    契約1 份可稽。嗣於94年7 月12日原告鴻源公司位於中壢市
    ○○路109 號之廠房（應係105 號廠房之誤），因電線走火
    發生火災保險事故（下稱本件火災），造成不動產、貨物、
    營業生財等各保險標的物鉅大損失。惟自本件火災發生迄今
    ，迭經原告鴻源公司要求理賠，但雙方僅就部分機器設備達
    成理賠協議，惟被告迄仍拒絕給付各項保險理賠顯無誠意。
    又桃園縣政府消防局（下稱桃園縣消防局）火災調查報告（
    下稱系爭火災調查報告）上雖記載：「本案起火戶、起火點
    是在中壢市○○路109 號二樓」等語，但此係因整個西園路
    105 號、109 號廠區都是圍起來，且只掛上109 號門牌，所
    以一般人會誤會全部廠區都是109 號廠房，火災起火處是在
    原告鴻源公司向愛如密食品工業股份有限公司（下稱愛如密
    公司）所承租之廠房。
二、系爭保險契約標的物之機器設備（見本院卷一第279 頁至29
    8 頁原告起訴狀附表1-6 所列之機器設備，下稱系爭機器設
    備），已分別設定動產抵押予訴外人中泰租賃股份有限公司
    （下稱中泰租賃）、玉山租賃股份有限公司（下稱玉山租賃
    ）、太設企業股份有限公司（已更名為茂豐租賃股份有限公
    司，下稱茂豐租賃）、遠雄人壽保險股份有限公司（下稱遠
    雄人壽）、台灣工業銀行股份有限公司（下稱台灣工業銀行
    ）及歐力士公司以供擔保借款，上開各公司分別為原告鴻源
    公司系爭機器設備之動產抵押債權人，由被告出具予火災保
    險共保批單（下稱系爭火災共保批單）予上述各公司，分別
    指定為系爭機器設備之保險受益人。惟嗣因上開各公司之動
    產抵押債權經原告鴻源公司分別清償完畢，上開各公司之抵
    押債權業因清償而不存在已喪失保險利益，並同意由原告鴻
    源公司逕向被告請求給付保險金。
三、依大華公證有限公司（下稱大華公證公司）出具之公證報告
    書（下稱大華公證報告）鑑定結果，原告鴻源公司因本件火
    災可請求理賠項目及金額如下：(一)貨物部分，包括：1.原物
    料損失金額1,363 萬4,1 83元；2.半成品損失計3,968 萬4,
    259 元；3.成品損失計3,448 萬5,735 元，合計8,780 萬4,
    177 元。(二)營業生財部分，包括：1.生財及其他損失：86萬
    2,81 8元；2.雜項設備：65萬0,302 元；3.機器設備損失：
    包括：(1)依兩造95年6 月27日理賠進度會議紀錄協議（下稱
    95年6 月27日會議紀錄），被告對部分機器設備無爭議而同
    意理賠金額共計4,504 萬0,196 元。(2)另兩造有爭議之機器
    設備部分，依欣榮鑑定報告鑑定結果，原告鴻源公司損失金
    額計2 億3,296 萬7,761 元，合計原告鴻源公司可請求機器
    設備損害賠償金額共2 億7,800 萬7,957 元（計算式：無爭
    議機器設備金額4,504 萬0,196 元＋欣榮鑑定報告核計有爭
    議機器設備金額2 億3,296 萬7,761 元）；另扣除部分經法
    院拍賣之機器設備其拍定金額380 萬元，原告可請求營業生
    財理賠金額計27,572萬1,077 元（86萬2,818 元＋27,800萬
    7,95 7元＋65萬0,302 元－380 萬元）。(三)不動產部分，依
    大華公證報告核計結果，其損失金額計1,073 萬6,667 元。
    (四)另因鑑定系爭機器設備而委請欣榮公證公司作成之鑑定報
    告，計支付該公司專業費用136 萬5,000 元，被告亦應賠償
    。以上合計原告可請求之損害金額共計3 億7,562 萬6,921
    元，扣除讓與其中4,500 萬元予聯茂公司後，原告鴻源公司
    得向被告請求賠償金額共計3 億0,362 萬6,921 元，其請求
    各項目及金額詳見附表四、四之一、四之二。
四、按原告鴻源公司已於95年1 月5 日依保險契約約定提出火災
    賠償申請書及相關資料申請理賠，被告應於15日內即95年1
    月20日前分別給付原告鴻源公司下列聲明所示金額，惟因可
    歸責於被告事由而遲延未付，依保險法第34條第1 項規定，
    被告理賠金額應以年利1 分計算遲延利息。
五、被告明台產物並不否認原證1 之保險契約由係其所出具且為
    真正，依該保險契約記載，並無任何自負額10％之約定；又
    被告明台產物負責繕打系爭保險契約之承辦員即證人丁○○
    已證稱：原告鴻源公司所留存之系爭保險契約是正本，而被
    告明台產物所提出有記載自負額10％約定即被證8 之保險契
    約係副本。副本與正本既有不符，自應以被告交付原告鴻源
    公司之正本為保險契約之認定依據。若被告明台產物抗辯係
    意思表示錯誤，亦未於1 年之除斥期間內撤銷。
六、在一般火災事故後，尤其是電子工廠大量使用酸性化學藥劑
    環境，機器設備處於充滿酸性腐蝕因子之惡劣環境下，易遭
    受煙燻、煙塵等腐蝕，致該機器設備損壞。為因應火災後之
    現場惡劣環境，提供機器等設備有效之保護，應先進行無塵
    室潔淨度等相關測試，並清除空調管道內之含腐蝕性因子煙
    塵，經檢測空氣潔淨無虞後，始開啟空調設備，以免具腐蝕
    性因子之煙塵，隨著空調管道散佈各處，層層積疊於各層樓
    之機器設備上，造成無法回復之擴大損害。被告委託訴外人
    新加坡貝爾富股份有限公司台灣分公司（下稱貝爾富公司）
    至火災現場僅派遣外勞協同原告鴻源公司之員工清洗擦拭灰
    塵煙燻粒子並上保護油，惟空調管線並未清潔或更新。另依
    欣榮鑑定報告明確記載：「．．因貝爾富公司未進行災後無
    塵室功能測試，即逕行要求開啟全廠空調，不但白白浪費能
    源，且因思慮不周，完全未考量大量聚積於空調管道內的含
    腐蝕因子煙塵，在未予全面清除或更新管道前即逕行送風，
    ．．，對整廠設備造成萬劫不復的損害」等語。可知，系爭
    保險契約標的物受損之直接原因除因本件火災所致，復因被
    告委託至現場緊急處置之貝爾富公司及南山公證公司指示不
    當，造成損害擴大，應由被告負責。
七、依最高法院89年度台上字第498 號判決意旨，原告鴻源公司
    對被告之保險金債權縱經執行法院核發扣押命令，仍得行使
    權利，被告抗辯原告鴻源公司不得再對被告提起給付之訴云
    云，並無可採。
八、爰依系爭保險契約法律關係，請求各被告按其承保之比例理
    賠如附表四之二所示之保險金。並聲明：(一)被告明台產物應
    給付原告鴻源公司1 億6,531 萬3,461 元；(二)被告華山產物
    應給付原告鴻源公司6,612 萬5,384 元；(三)被告友邦、富邦
    、泰安產物應分別給付原告鴻源公司3,306 萬2,692 元。以
    上均自95年1 月21日起至清償日止，按週年利率百分之10計
    算之利息。(四)願供擔保，請准予宣告假執行。
貳、原告聯茂公司主張：
    原告聯茂公司為本院卷一第281 、282 頁所列序號第68、86
    、154 、252 、273 、283 、295 、299 、520 、521 、53
    3 號機器設備（下稱序號第68號等機器設備）之抵押權人，
    然未經被告指定為系爭保險契約之受益人，亦無火災保險共
    保批單，因而同意將保險利益歸由原告鴻源公司享有，再由
    原告鴻源公司以債權讓與之方式，將其對被告所得請求理賠
    之保險金債權於4,500 元範圍內按被告承保比例讓與原告聯
    茂公司，並已於95年8 月3 日、同年8 月16日通知被告，再
    以起訴狀繕本之送達為通知被告之意思表示。是原告聯茂公
    司無論基於抵押權人或債權受讓人身分，均得請求被告按承
    保比例請求保險理賠給付，其請求金額詳如附表五所示。爰
    依債權讓與及抵押權之法律關係請求被告理賠。並聲明：(一)
    被告明台產物應給付原告聯茂公司2,250 萬元；(二)被告華山
    產物應給付原告聯茂公司900 萬元；(三)被告友邦、富邦、泰
    安產物應分別給付原告聯茂公司450 萬元；以上均自95年1
    月21日起至清償日止，按週年利率百分之10計算之利息。(四)
    願供擔保，請准予宣告假執行。
參、原告壬○○主張：
    原告鴻源公司於92年12月31日向訴外人中華商業銀行股份有
    限公司（下稱中華商銀）借款900 萬元，並提供本院卷一第
    347 頁原告鴻源公司序號第239 號之機器設備（下稱序號第
    239 號機器設備）設定動產抵押權予中華商銀供擔保，被告
    並指定中華商銀為上開機器設備保險契約之受益人，有原證
    五之共保批單可證。惟中華商銀已於96年5 月18日將序號23
    9 號機器設備之債權及抵押權均讓與原告壬○○，並合法通
    知被告在案，原告壬○○既為債權受讓人，依法可向被告請
    求本件火災保險給付。而依欣榮鑑定報告核計結果，原告壬
    ○○就上開機器設備之損失金額為2,101 萬2,699 元，各被
    告應按其承保比例理賠金額詳如附表六所示。爰依債權讓與
    及抵押權之法律關係請求被告理賠。並聲明：(一)被告明台產
    物應給付原告壬○○1,050 萬6,350 元；(二)被告華山產物應
    給付原告壬○○42 0萬2,540 元；(三)被告友邦、富邦、泰安
    產物應分別給付原告壬○○210 萬1, 270元；以上均自95年
    1 月21日起至清償日止，按週年利率百分之10計算之利息。
    (四)願供擔保，請准予宣告假執行。
肆、被告則以下列情詞置辯：
一、對原告鴻源公司部分：
  (一)兩造合意之系爭保險契約，因原告鴻源公司要求另製正本送
    各抵押權人，故於93年8 月21日起保日後再由主辦之被告明
    台產物製作全套保險單交各機器設備之抵押權人，惟其中若
    干保險契約於重印時將10％自負額漏印。原證1 號之保險單
    並非全部契約內容，請鴻源公司提出正本，即可證明系爭保
    險契約有自負額之約定。另由原證16之「賠款接受同意書」
    ，原告鴻源公司同意接受南山公證公司理賠之2,151 萬6,19
    6 元已扣除10％自負額，足認系爭保險契約確有10％自負額
    之約定。
  (二)不動產部分：
    系爭保險契約並非責任保險而係火災保險，非所有權人或抵
    押權人難認有保險利益。本件火災發生之廠房即中壢市○○
    路109 號廠房（按應係105 號廠房之誤）所有權人為愛如蜜
    公司，原告鴻源公司並無保險利益。若認為責任保險，依保
    險法94條第1 項，於原告鴻源公司未賠償愛如蜜公司前，「
    保險人不得以賠償金額之全部或一部份給付被保險人」。原
    告鴻源公司既未賠償愛如密公司，其請求顯無理由。因此，
    大華公證報告所核算之損失966 萬3,000 元，不應准許。如
    鈞院認原告鴻源公司有保險利益得請求不動產之損失，惟大
    華公證報告將無塵隔間費用195 萬2,172 元列入損失部分，
    被告不同意，因該隔間並未受損。惟其他列計之損失被告不
    爭執。故依台灣省結構技師公會鑑定報告（下稱台灣省結構
    技師鑑定報告）原告鴻源公司遭火災之不動產之合理修復費
    用為1,97 0萬5,411 元，但需扣除折舊費用，另加計水電後
    之合理金額為1,498 萬3,507 元，但因係不足額保險，經核
    計後原告鴻源公司得請求之不動產保險理賠金額為856 萬7,
    587元。
  (三)機器設備部分：
  1.欣榮鑑定報告係於本件火災1 年後到場查勘，因損害擴大已
    不能分辨原來損害及擴大後之損害，故在報告中並未區別，
    只就其所認定之「現狀」出具報告。然火災後原告鴻源公司
    未盡防止損害擴大所增加之損害，非承保範圍，被告無需負
    責。又系爭機器設備有七百多台，然欣榮鑑定報告只採樣共
    計23件，並只採鋁件樣本，不採取其他金屬樣本，其鑑定偏
    頗不足採信。
  2.欣榮鑑定報告計算損害時並未重新詢價，亦非以原購入價格
    計算，反以原購入價格加成計算價格核計損失。然市場上貨
    物之價格取決於供需，並非以任一種原料價格可決定。若欣
    榮鑑定報告所採用調整價格以金屬期貨指數之理論可採，以
    現在市場上之半導體IC價格與半年前相差數倍，若重置成本
    得以金屬期貨指數調整，現金之期貨指數較94年7 月尚低許
    多，以現今指數為準，反而應調降重置成本而非調升，可知
    欣榮鑑定報告預設立場有失公正。原告鴻源公司不依其購入
    成本價扣除折舊後以實際損害請求，而以期貨指數之比例，
    虛增設備之金額而向被告求償，此一方式甚為荒誕，難令人
    接受。惟若採南山公證公司之計算基礎，被告願賠付。
  3.兩造間並未有「無爭議機器設備理賠金額」存在。
    原告提出95年6 月27日會議紀錄主張被告同意：(1)精密設備
    依帳面價值80% （全損除外）理賠；(2)機械設備：按50 %（
    理賠），惟該會議記錄中明確記載：「以上於6/30前開會協
    商決定」，顯見該和解方案被告及原告鴻源公司並未於95年
    6 月27日同意。其後原告鴻源公司更申請保全證據，該「和
    解」擬議並未成立，原告鴻源公司據此稱被告同意賠付云云
    ，實非有據。
  4.再者，本件火災發生後，被告委請南山公證公司人員立即到
    場，但若干機器設備並不在現場；或有若干設備完好已由其
    他權利人取回；或因原告鴻源公司未能清償而遭法院拍賣點
    交第三人，此均非被告承保之危險。另部分機器設備已遭拍
    賣，原告鴻源公司無法履行系爭保險契約第32條第2 項交付
    該機器設備予保險人即被告，亦損害被告權益。又依系爭保
    險契約係以將機器設備修復之合理費用為賠償標準。因此，
    法院拍賣之機器設備，若有受損，其損害自應以合理之修復
    費用為準，不能以其完好之價格減去拍賣價計算損害。況縱
    機器設備係全損，依民法第218 條之1 規定，保險人賠付後
    亦取得該機器設備所有權，而部分機器設備既已不存在，已
    非承保標的，保險人無賠償責任。
  (四)貨物之損失：
    本件火災只燒及原告鴻源公司向愛如密公司承租之新廠（詳
    本院卷五第69頁之附圖），而原告鴻源公司舊廠之原物料，
    製程中之成品、半成品，雖因電力中斷或空調系統停機造成
    損失，並非火災所致，故舊廠貨物損失不在承保範圍。而依
    南山公證公司計算貨物之損失為4,244 萬0,748 元，被告應
    負之賠償責任以不逾此一金額為限。另大華公證報告計算貨
    物損失雖為8,780 萬4,177 元扣除自負額後認被告應理賠7,
    9 02萬3,759 元，然本件火災起火點是發生在新廠的二樓，
    舊廠並未受到火災波及，屬於舊廠之貨物價值1,466 萬3,16
    8 元，應予扣除。且大華公證公司受託鑑定時，貨物既已不
    在現場，如何認定損失？另非因本件火災造成之損害縱有不
    能售出之產品，並非承保事項，不能將未出售之成品推定為
    全損。另有貨物而無帳冊記載者，可能係瑕疵品，故自帳冊
    中剔除而不準備銷售之貨物，帳冊上並無記載，亦無從認定
    該瑕疵品應依製成品計價列為損失。是大華公證報告認定被
    告應理賠金額8,780 萬4,177 元，其中增列之貨物損失4,09
    6 萬2,086 元，被告不同意。
  (五)原告鴻源公司迄遭債權人假扣押之債權計本金3 億75,40 萬
    5,717 元及法定利息暨執行費239 萬1,058 元範圍內，不得
    主張收取債權，原告鴻源公司對已遭假扣押之債權請求被告
    給付，並無理由。且假扣押並非可歸責於被告之事由，被告
    應給付原告鴻源公司之理賠金額於遭債權人假扣押之範圍內
    ，亦不應計算利息。惟被告同意依南山公證公司理算總表所
    所計算之1 億7 ,989萬4323元為賠償金額，但應扣除10％之
    自負額。再扣除理賠歐力士公司之金額；再扣除不動產部分
    之金額。
  (六)依系爭保險契約約定被告所承保之專業費用，僅限於「為回
    復原狀所必需且合理之建築師費用、鑑定費用、法定費用及
    工程師費用」，保險人始負賠償責任，原告請求其所支出欣
    榮公證公司之鑑定費用並非為保險標的回復原狀所必需且合
    理之費用，非承保範圍，且欣榮鑑定報告態度偏頗並不公正
    ，被告否認其內容之可信性，亦不負該鑑定費用之賠償責任
    。
  (七)依系爭保險契約第22條及32條約定，要保人或被保險人於損
    失發生後應立即採取必要合理之步驟以減少或避免損失擴大
    。原告鴻源公司為系爭機器設備之所有人及使用人，對其保
    養維護應知之甚詳，不能藉口不知如何處理於火災後不採取
    必要防護措施而坐視損害擴大。原告鴻源公司明知火災後，
    應立即擦拭清除灰塵煙燻粒子，然因營運不佳無意復工，竟
    任由機器設備腐蝕致擴大損害，被告不負賠償責任。又依欣
    榮鑑定報告所載：「機台損壞程度：遭煙燻成份中之強酸蒸
    氣腐蝕因子，且錯失黃金搶救時效，不符經濟復舊效益，須
    予重置」等語，足證若及時為必要合理之措施，絕不致於擴
    大損害。至於，欣榮鑑定報告認為：「被告所委派之南山公
    證公司人員林豐欽指示開啟空調為損害擴大之原因」云云，
    係杜撰不可採，蓋此等重要事項，豈有無會議紀錄或書面之
    理？
二、對原告聯茂公司部分：
    原告聯茂公司與鴻源公司於97年7 月成立之債權移轉讓與書
    ，雖於同年8 月19日送達於被告，然當時原告鴻源公司遭假
    扣押之債權已達1 億5,493 萬6,285 元，基於假扣押之效力
    ，鴻源公司無權收取或處分債權，原告鴻源公司於假扣押後
    所為之債權移轉並非有效。
三、對原告壬○○部分：
    中華商銀係於96年5 月18日將其對原告鴻源公司之債權於52
    8 萬4,195 元之範圍內讓與壬○○，96年5 月25日送達被告
    ，然迄該日止，原告鴻源公司遭假扣押金額已達3 億8,436
    萬4,407 元，中華商銀上開抵押債權有優先權固得為讓與，
    惟原告壬○○主張之權利僅於528 萬4,195 元之範圍內有效
    。
四、並均答辯聲明：1.原告之訴駁回。2.如受不利判決，願供擔
    保，請准免為宣告假執行。
伍、本件不爭執事項
一、原告鴻源公司於93年8 月20日與被告明台、華山、友邦、富
    邦、泰安五家產物保險公司續訂系爭保險契約，保險期間自
    93年8 月21日起至94年8 月21日止，並分別按50％、20％、
    10％、10% 、10％比例承保，有系爭保險單1 紙及相關契約
    條款、商業火災保險條款在卷可稽（見本院卷一第25頁至52
    頁）。
二、系爭保險契約承保範圍，即其保險標的物包括不動產、貨物
    、營業生財（含機器設備）等三項，有原告提出系爭保險契
    約及其明細表各1 份在卷可查（見本院卷一第25頁至27頁）
    。
三、門牌號碼中壢市○○路109 號廠房及其坐落基地即中壢市○
    ○段589-1 地號土地為原告鴻源公司所有，有不動產估價報
    告及上開房屋、土地登記謄本在卷可稽（見本院卷四第36頁
    、第58、59頁）。
四、門牌號碼中壢市○○路105 號廠房及坐落基地：同市○○段
    588 、589 地號土地均為愛如密公司所有，有不動產估價報
    告及上開房屋、土地登記謄本各1 份在卷可佐（見本院卷四
    第87頁、第107 頁）。原告鴻源公司向愛如密公司承租該10
    5 號廠房，其租期自86年8 月14日起至96年8 月14日屆滿共
    10年，有返還租賃物協議書1 份在卷可查（見本院卷二第38
    頁）。
五、原告鴻源公司向愛如密公司所承租之前項新廠房於94年7 月
    12日發生本件火災（見本院卷六第318頁背面）。
六、原告鴻源公司於92年12月間向中華商銀申貸900 萬元，並提
    供序號第239 號機器設備設定抵押予中華商銀（見本院卷一
    第347 頁及欣榮鑑定報告第33頁序號239 號之機器設備）。
    中華商銀於96年5 月18日將上開抵押借款中之528 萬4,195
    元連同抵押權及系爭保險契約之受益人權利全部讓與壬○○
    ，並於同年5 月25日通知送達被告在案，有債權讓與契約書
    及存證信函各1 份在卷可稽（見本院卷一第61頁至第64頁，
    卷六第8 頁）。
七、原告聯茂公司為序號第68號等機器設備之抵押權人（見本院
    卷第281 頁至第282 頁及欣榮鑑定報告所載序號68、86、15
    4 、252 、273 、283 、295 、299 、520 、521 、533 機
    器設備），但無受益人之共保批單。原告鴻源公司於95年7
    月28日將其對被告之保險金債權於4,500 萬元範圍內按被告
    承保比例讓與原告聯茂公司（按被告承保比例讓與），由原
    告聯茂公司於同年8 月19日通知送達被告五家公司，有讓與
    契約、存證信函可證（見本院卷一第96頁至第130 頁，卷六
    第24頁）。
八、前項債權讓與通知送達於被告當時，原告鴻源公司遭假扣押
    金額計1 億5,493 萬6,28 5元，但法院之假扣押命令僅通知
    被告明台產物，並未通知其他被告四家公司（見本院卷六第
    361 頁）。
九、系爭保險標的物不動產、貨物、營業生財（不包括機器設備
    ），業據大華公證公司鑑定理算並出具公證報告書（即系爭
    大華公證報告）在案。
十、中華商銀、中泰租賃、玉山租賃、茂豐租賃、遠雄人壽、台
    灣工業銀行、歐力士公司，分別為欣榮鑑定報告第33頁至35
    頁所列各該序號之機器設備之抵押權人，經被告指定為上開
    機器設備保險契約之受益人。關於定中泰租賃、玉山租賃、
    茂豐租賃、遠雄人壽、台灣工業銀行為受益人部分，因其擔
    保之債權業經原告鴻源公司清償完畢，有系爭火災共保批單
    、各清償證明文件在卷可證（見本院卷一第65頁至95頁）。
    上述各公司為受益人部分，因原告鴻源公司已清償完畢而失
    其保險契約利益，同意由原告鴻源公司逕向被告請求給付保
    險金，且原告就上開機器設備有保險利益（見本院卷六第7
    頁至第8 頁）。
十一、被告業已賠付兆豐銀行、台灣工業銀行、第一租賃、遠雄人
    壽等各抵押權人合計1 億1,729 萬6,264 元，有和解明細表
    及賠款接受同意書、理算明細表各1 份在卷可稽（見本院卷
    五第94頁至第110 頁；第175 頁至193 頁）。上開和解金額
    不在原告起訴範圍（見本院卷六第156 頁）。
十二、原告鴻源公司於95年1 月5 日向被告申請本件火災之保險理
    賠，有申請書及相關書證可參（本院卷一第131 頁至第13 3
    頁）。
十三、系爭部分機器設備因債權人聲請強制執行拍賣，嗣已拍定且
    點交應買人，有本院96年6 月27日95年執字第11564 號及97
    年1 月30日桃院水執96年執英字第66 863號公告及拍賣動產
    筆錄、點交證明等在卷可證（見本院卷五第37頁至59頁），
    其拍賣金額共380 萬元（見本院卷五第34頁背面及原證14）
    。
伍、本院判斷
一、原告鴻源公司遭假扣押之效力如何？
    按「執行法院就執行債務人對於第三債務人之金錢債權發扣
    押命令，旨在排除執行債務人妨害執行債權人債權滿足之處
    分行為，執行債務人受領清償之權限，固因此而受限制，惟
    其為該債權主體之地位並未喪失，苟於執行債權人之債權無
    影響，自尚得行使其權利。因執行債務人對第三債務人提起
    給付訴訟，於訴訟階段僅屬保全債權之行為，尚不致妨礙執
    行債權人債權之滿足，即非不得為之」，最高法院89年度台
    上字第498 號判決意旨可資參照。原告鴻源公司對被告之保
    險金債權縱經執行法院核發扣押命令，然依上開判決意旨，
    仍得依法訴訟行使權利，被告抗辯原告鴻源公司不得再對被
    告提起給付之訴云云，自無可取。
二、系爭保險契約標的物及承保範圍：
  (一)系爭保險標的物包括：(一)不動產。(二)貨物(三)營業生財（含機
    器設備）等三項，有系爭火災保單明細表可佐（見本院卷一
    第25頁至27頁）。茲將原告請求之各項理賠金額整理如附表
    四、四之一、之二、。
  (二)系爭105 號廠房是否在系爭保險契約承保範圍內？
  1.系爭109號廠房為舊廠，系爭105號廠房則為新廠。
    原告鴻源公司所有門牌號碼中壢市○○路109 號廠房係於68
    年12月26日興建完成，有該建物登記謄本可證（見本院卷四
    第58頁）；愛如密公司所有門牌號碼中壢市○○路105 號廠
    房則係於87年間始興建完成，為原告鴻源公司向愛如密公司
    所承租，有建物登記謄本及租賃協議書在卷可查（見本院卷
    四第107 頁）；是系爭109 號廠房係舊廠房，而系爭105 號
    廠房係新廠房之事實，應堪採認。
  2.依系爭火災保險明細表及火災共保批單上所記載之保險標的
    物地址均為：「中壢市○○路109 號」（分別見本院卷一第
    26頁、28頁）；然原告鴻源公司向愛如密公司所承租之廠房
    門牌號碼為「中壢市○○路105 號」（即系爭105 號廠房）
    。是系爭105 號廠房是否在系爭保險契約之承保範圍？涉及
    本件不動產及貨物、營業生財（含機器設備）之理賠範圍之
    認定，自應加以審究。
  3.觀諸系爭火災保險單明細表上所載保險標的物包含：不動產
    、貨物及營業生財（含機器）等三項；又該明細表上之建築
    欄均記載：特B 級，層樓「5,000 坪」，是其承保標的物範
    圍係包括5,000 坪建築物及上開建築物內之貨物、營業生財
    設備（見本院卷一第26頁）。經查，系爭109 號廠房之面積
    為77 6.51 坪，系爭109 號廠房之面積為4377.25 坪，有上
    開兩廠房之不動產估價報告及所附之建物時值表在卷可考（
    分別見本院卷四第32、34頁、36頁、45頁；第84頁至87頁、
    第98頁）。如若原告未投保系爭105 號廠房，則系爭109 號
    廠房面積只有776.51坪，顯然與上開火災保險單明細表上記
    載原告投保面積「5 千坪」不符；再者，系爭105 號及109
    號廠房面積合計大約5 千坪左右（即4377.25 坪＋776.51坪
    ）；足徵系爭105 號廠房及109 號廠房均在系爭保險契約承
    保之範圍內。被告抗辯系爭105 號廠房不在承保範圍云云（
    見本院卷六第315頁背面），委不足採。
  (三)本件火災究係發生於系爭109號舊廠，或105號新廠？
  1.94年7 月12日凌晨4 點左右，原告鴻源公司位於中壢西園路
    之廠房發生火災造成系爭保險契約標的物之不動產、貨物、
    營業生財、機器設備等損失，為兩造所不爭執，經調查結果
    ，起火處在廠房2 樓空調室，起火原因以電氣因素（電源路
    短路）引火之可能性較大之事實，有本院依職權向桃園縣消
    防局調取系爭火災調查報告書1 份在卷可參（見本院卷六第
    53頁以下），此部分之事實，堪信為真正。
  2.被告抗辯原告鴻源公司109 號廠房有新廠及舊廠兩部分，舊
    廠部分並未為火災所波及等語。因此，首應審究者係本件火
    災之起火點，究係發生系爭105 號新廠，亦或發生在仳鄰之
    系爭109 號舊廠？
  (1)就本件火災起火點之空照圖（見欣榮鑑定報告第7 頁），與
    被告所提出本件火災現場圖（見本院卷五69頁）相比對，可
    看出本件火災之起火點在系爭105 號新廠，而非在系爭109
    號舊廠。又細繹系爭火災調查報告所附之相片拍攝位置圖及
    照片顯示（見本院卷六第95頁至145 頁），起火之大樓係一
    5 層樓之建築，而系爭105 號新廠為地上一至五層之建物（
    見本院卷四第90頁），且與上開位置圖及照片審閱後相符；
    反觀系爭109 號廠房，則僅係地上一至三層樓建築物，有不
    動產估價報告可證（見本院卷四第38頁），顯非起火處大廠
    房；再參以，兩造均不爭執本件火災發生於原告鴻源公司向
    愛如密公司所承租之新廠（見本院卷六第318 頁背面）。而
    原告鴻源公司向愛如密公司所承租之新廠房其門牌號碼為西
    園路105 號之事實，有中華徵信不動產估價師聯合事務所出
    具之不動產時值估價報告及所附建物登記謄本在卷可佐（見
    本院卷四第81頁至95頁，107 頁）。益徵本件起火處之大樓
    ，確係系爭105 號新廠房無訛。
  (2)至於，系爭火災調查報告上雖記載：「本案起火戶是在中壢
    市○○路109 號，起火處是在109 號二樓」等語（見本院卷
    六第45頁、第53頁），應係出於誤會所為之記載。原告主張
    因整個105 號、109 號廠區都是圍起來，且只掛上109 號門
    牌，所以一般人會誤會全部廠區都是109 號廠房等語（見本
    院卷第214 頁背面），應堪採信。
三、系爭保險契約有無自負額之約定？
  (一)原告主張系爭保險單並無自負額之約定，並提出原證1 之保
    險契約為證（見本院卷一第25頁），被告則抗辯系爭保險契
    約有10％自負額之約定，並提出被證8 之保險契約為證（見
    本院卷三第9 頁）。經查，證人即被告明台產物系爭保險單
    之承辦人丁○○於本院審理中固證稱：原證1 之保險單上無
    自負額10％之記載，係伊繕打時漏打，但伊所補發者為正本
    等語（見本院卷三第287 頁至第288 頁）。然本院於審理中
    命兩造各自提出所留存之保險單正本，原告鴻源公司提出號
    碼為0851第93F9 5010 之保險單正本，經本院當庭核對騎縫
    章，並提示被告無誤後發還；被告明台產物則無法提出被證
    8 之保險單正本。本院於審理中復詢問被告何以未保存被證
    8 之保險單正本，據其稱：「（既然無被證8 、被證9 之保
    險單正本，被告如何能提出能提出被證8 、被證9 之保險單
    影本？）我們是向被告泰安產物借來影印，再陳報鈞院。（
    系爭保險明台產物是否為主辦人？）被告明台產物承保責任
    是50％，是最大的主辦公司。（既然是最大主辦公司，為何
    未留系爭保險單正本？）因為明台產物之作業程序就是這樣
    。明台產物之紀錄都是留在電腦裡的。」等語（見本院卷六
    第15 4頁及背面）；惟被告嗣又具狀陳稱：「被證8 之保險
    單因逾保存期限，已於今(98)年初銷毀」等語（見本院卷六
    第19 3頁被告之陳報狀）。本院審酌，本件保險金請求金額
    甚鉅，被告明台產物所提出被證8 之保險單影本竟未留存正
    本，顯違常情；且被告訴訟代理人於本院審理中先稱「未留
    保險單正本」，嗣又具狀稱「已銷毀」云云，前後矛盾，顯
    難採信。
  (二)被告復抗辯兩造歷年保險契約均有自負額10％之約定，並提
    出兩造92年8 月21日至93年8 月21日間有效之被證9 之保險
    契約為證（見本院卷三第10頁，下稱系爭92年度保險單）。
    惟細繹該92年度保險單之明細表記載，原告鴻源公司所投保
    之「西園路109 號廠房」，其保險金額共6 億2,52 9萬3,20
    0 元，其保險費為176 萬0,538 元；而系爭保險單之保險金
    額共9 億1,276 萬4,000 元，其保險費為168 萬7, 238元，
    上開兩份保險契約之保險金額、保險費顯有出入（分別見本
    院卷一第26頁，卷三第11頁）。因此，無從依原告鴻源公司
    投保之保險金額或所繳交之保險費而推認系爭保險契約有無
    自負額之約定。
  (三)按保險契約之解釋，應探求契約當事人之真意，不得拘泥於
    所用之文字；如有疑義時，以作有利於被保險人之解釋為原
    則。保險法第54條第2 項定有明文。本院復依被告聲請向系
    爭機器設備之抵押債權銀行調取渠等所留存之保險單副本，
    經核閱各該銀行留存之保險單，茂豐租賃並未留存保險單；
    太平產物、台灣工業銀行、大眾銀行所留存之保險單有自負
    額10％之記載；另玉山租賃公司、中泰租賃、第一租賃公司
    所留存之保險單則均無10％自負額之記載，其餘遠雄人壽、
    美商花旗則未提供其所留存之保險單，有本院所調取之上開
    各公司之保險單在卷可憑（見本院卷六第209 頁至312 頁）
    。足見上開銀行所留存之保險單「有自負額記載」與「無自
    負額記載」之保險單，大致上比例各半，是被告抗辯其漏打
    自負額之記載云云，尚難採信。況查，系爭保險契約係於93
    年8 月21日成立，縱認被告係抗辯其意思表示錯誤，惟原告
    係於95年1 月5 日即檢具文件向被告申請理賠，為兩造所不
    爭執，斯時被告即已知悉原告鴻源公司留存之系爭保險契約
    並無自負額之記載，然被告並未於1 年之除斥期間內撤銷其
    「錯誤」之意思表示，依上揭「保險契約有疑義時，應為有
    利於被保險人」之原則，原告主張系爭保險契約並無10％自
    負額之約定，應堪採信。
  (四)至於，被告雖抗辯依原證16之賠償接受同意書原告鴻源公司
    接受之賠償金額2,151 萬6,196 元已扣除10％自負額約定，
    可證明系爭保險契約有自負額之約定云云。惟細閱原證16之
    同意書內容略為：「原告鴻源公司同意接受共保公司針對無
    爭議之損失為2,151 萬6,196 元之給付，其餘未能確認損失
    金額，本公司暫時保留向共保公司（即被告）請求之權利」
    等語（見本院卷五第285 頁），並無任何原告鴻源公司承認
    系爭保險契約有自負額約定之記載，是被告此部分所辯，即
    無足取。
四、原告可請求之損害賠償金額若干？
    被告並不爭執本件火災屬於其應負之承保責任事故發生，惟
    爭執原告請求之金額，並於本院審理中陳稱：「請求依據鈞
    院卷六第11頁，被告所提出之理算總表所列南山公證所計算
    之1 億7 ,989萬4323元為準（賠償金額），但是上開金額應
    扣除10％之自負額。而且還要再扣掉歐力士的金額717 萬7,
    486 元；再扣掉不動產的部分856 萬7,587 元，因為原告鴻
    源公司無保險利益。如果是此一金額，被告同意賠付」等語
    （見本院卷六第359 頁背面），並有被告庭呈南山公證公司
    之理算總表在卷可稽（見本院卷六第11頁）；是本件應予審
    究者，係原告所投保之不動產、貨物、營業生財（含機器設
    備）等保險標的，可請求之損害賠償金額各若干？茲分述如
    下：
五、原告鴻源公司部分：
  (一)不動產部分：
  1.原告鴻源公司就系爭105號廠房，有無保險利益？
    按要保人對於財產上之現有利益，或因財產上之現有利益而
    生之期待利益，有保險利益。凡基於有效契約而生之利益，
    亦得為保險利益，保險法第14條、第20條分別定有明文。是
    對於特定財產有法律上之權利或利益，或因特定之法律關係
    而有可期待之利益，或因其損失或事故之發生將受損害者，
    均有財產上之保險利益，最高法院88年度台上字第1362號裁
    定意旨可資參照。被告抗辯系爭105 號新廠為愛如密公司所
    有，原告鴻源公司無保險利益云云。惟系爭105 號新廠係原
    告鴻源公司向愛如密公司所承租，租賃期間自86年8 月14日
    起至96年8 月14日屆至共10年，有返還租賃物協議書1 份在
    卷可查，該協議書並約定「關於保險理賠金及其他相關請求
    權利，均由原告鴻源公司行使」（見本院卷二第38頁），且
    原告鴻源公司有貨物及機器設備置放於該處，為兩造所不爭
    執。斟酌，上開租賃契約乃當事人所締結有效契約，以特定
    財產為履行對象，而系爭105 號新廠之毀損或滅失會影響原
    告鴻源公司因租賃契約而生之利益，若無保險利益，被告豈
    有承保多年之可能？是原告鴻源公司就系爭105 號新廠當然
    有保險利益，被告抗辯原告鴻源公司無保險利益云云，即無
    足取。
  2.系爭105 號廠房及109 號廠房均在被告承保範圍，已如前述
    。原告主張依大華公證報告結果，上開兩間廠房因本件火災
    所受損害共計1,073 萬6,667 元（見大華公證報告第24頁）
    等語，被告則抗辯應依南山公證公司所理算之賠償金額856
    萬7,587 元為賠償金額（見本院卷六第11頁）。經查，本件
    火災起火點係在系爭105 號新廠，然並未波及其他戶之事實
    ，有系爭火災調查報告在卷可考（見本院卷六第46頁），然
    大華公證報告亦將系爭109 號舊廠核計於損害賠償內（見該
    鑑定報告第24頁），顯與事實不符，應無可採。經查，南山
    公證公司理算此部分之賠償金額856 萬7,587 元，係參考被
    告所提出台灣省結構技師鑑定報告而來（見本院卷二第55頁
    至170 頁，），既有專業結構技師評估損害而採為認定基礎
    之一，應屬可採。準此，原告鴻源公司可請求不動產之理賠
    金額856 萬7, 587元，其逾此範圍之請求，洵屬無據。
  (二)營業生財部分（不含機器設備）：
  1.生財設備及其他損失：
    原告鴻源公司請求被告應理賠生財設備及其他損失之理賠共
    計86萬2,818 元，並提出大華公證報告為證（見該公證報告
    第16頁），此為被告所不爭執（見本院卷六第11頁之理算總
    表），原告鴻源公司此部分請求，應堪採認。
  2.雜項設備損失：
    原告鴻源公司另請求雜項設備損失共65萬0,302 元，並以大
    華公證報告為據，被告則抗辯其賠償金額為52萬6,402 元（
    見本院卷六第11頁之理算總表）。經核，大華公證報告就此
    部分損失金額之認定理由：「係就全燬之設備予以查核財產
    目錄後，賠付剩餘之帳面價值」（見該公證報告第17頁），
    尚合於一般雜項設備之鑑定原則，被告此部分抗辯，洵屬無
    據。從而，原告鴻源公司就雜項設備部分請求賠償65萬0,30
    2 元，洵屬有據，應予准許。
  (三)機器設備部分：
  1.有否無爭議之機器設備賠付金額：
    原告鴻源公司主張依兩造95年6 月27日會議紀錄，被告同意
    理賠部分無爭議之機器設備金額共4,504 萬0,196 元云云，
    此為被告所否認。經核閱上開95年6 月27日會議紀錄固記載
    ：「．．(1)精密設備依帳面價值80％（全損除外）理賠；(2)
    機械設備：按50％（理賠）」等語；然該會議紀錄末尾亦明
    載：「以上於6 月30日前開會協商決定」等語（均見本院卷
    一第53頁），然迄本件言詞辯論終結前，原告鴻源公司並未
    舉證其與被告於95年6 月30日以後，有達成任何理賠協議，
    足徵被告抗辯兩造未達成任何無爭議機器設備金額等語，洵
    堪採信。原告此部分請求，委無可採。
  2.原告鴻源公司可請求機器設備理賠金額若干？
  (1)按「損害賠償，除法律另有規定或契約另有訂定外，應以填
    補債權人所受損害及所失利益為限。」，「當事人已證明受
    有損害而不能證明其數額或證明顯有重大困難者，法院應審
    酌一切情況，依所得心證定其數額。」，民法第216 條第1
    項、民事訴訟法第222 條第2 項分別定有明文。經查，(1)系
    爭部分機器設備已遭拍定且點交應買人【見不爭執事項(十三)】
    。且本院於審理中委請大華公證公司所作成之公證報告亦稱
    「因機器設備未留置於工廠內，未合併鑑定理算」（見該公
    證報告第18頁），是系爭系爭機器設備因未留置於現場，亦
    無法再為鑑定。(3)又火災現場機器設備或其他物品，除已燒
    焦外亦均已因火場灌救而受不同程度之損失，且火災本即會
    因火焚、灌水搶救等緊急措施而無法回復其現場，無論受災
    人或保險公司均無從輕易證明其屋內所置物品之項目、數量
    、已使用年數等情，而火場內之物品除直接會因燃燒而炭化
    外，其內或附近物件更會因高溫幅射熱而受損，此與一般毀
    損事件，得由物品外形觀察即能得知其受損情形，本有差異
    ，是火災受害人及保險公司欲舉證證明其受損情況及計算金
    額本有重大困難，如與一般物損原因採相同證明標準，亦顯
    失公平，故為衡平兩造責任及使權利容易實現計，依上開說
    明，本院自得減輕兩造所負損害額證明之舉證責任，並審酌
    客觀情況，基於全辯論意旨及調查證據結果定其數額，以求
    公允。
  (2)原告主張依欣榮鑑定報告核計伊可請求機器設備之理賠金額
    為2 億7,800 萬7,957 元，被告則抗辯應以南山公證公司核
    計之損害金額1 億2,714 萬1,568 元為準，並提出貝爾富公
    司鑑定報告（下稱貝爾富鑑定報告）為據。經細繹貝爾富鑑
    定報告與欣榮鑑定報告，其最大區別在於貝爾富鑑定報告認
    為部分之機器設備可以修理復原，而欣榮鑑定報告則認為系
    爭機器設備已全部損害無法修復。
  (3)原告聲請證據保全所作成之欣榮鑑定報告，是否可採？經查
    ：本件火災發生於94年7 月12日，然欣榮鑑定報告係於火
    災發生後後約一年後即95年7 月28日起開始到場查勘並開會
    研商為調查基礎，故其認定之損害係火災發生後1 年之現狀
    ，並非損害發生當時之現狀，是否可採，已非無疑。系爭
    受損害之機器設備有設定抵押與未設抵押之機器合計共7 百
    多台（見欣榮鑑定報告第33頁至第39頁之附表）；然欣榮公
    證公司於鑑定過程中另委託工業技術研究院（下稱工研院）
    採樣並作成測試報告，其採樣情形如下：第1 次8 件、第2
    次10件及另有5 件，合計採樣23件，並以「鋁件材質之樣品
    檢驗時敏感度較高化驗效果較佳」為由，而只採鋁件樣本，
    不採樣其他金屬樣本，有工研院測試報告1 份在卷可考（見
    本院卷三299 頁至303 頁），是工研院僅就系爭7 百多台機
    器採樣其中之23台機器，其所得結論是否合於客觀損害金額
    ，亦不能無疑。再者，欣榮鑑定報告未分別火災所生損害
    金額若干？火災後因防護不週所擴大之損害若干？無從因此
    分辨火災所生之損害及及火災後擴大之損害，並因此釐清兩
    造責任歸屬。本院審酌，一般火災鑑定機器設備之基本原
    則包括：Ａ、建立合理取得成本；Ｂ、核計折舊率，再計算
    其合理剩餘價值。Ｃ、應經鑑價過程確定下列原則：1 、先
    確定該機器之廠牌；2 、若無法得知廠牌者，則以市價中較
    低者為評估標準。3 、如超過折舊年限，直接以殘值計算。
    且應詳細列出各項鑑定機器之名稱、數量、單位、折舊年限
    、已使用年限、剩餘價值，方可認為鑑定單位已為翔實勾稽
    ，所核計之機器設備之「合理剩餘價值」或損害金額，始能
    採為認定之依據。然細繹欣榮鑑定報告，既未經詢價程序
    ，亦非以機器設備之取得成本為其認定基礎，反而採用機器
    設備之取得成本，再參考美國商品研究所2000年至2001年之
    金屬物料期貨指數約為25 0，及至2006年12月之期貨指數為
    750 ，而據以認定金屬物料成本漲幅為20 0％，復參考全廠
    機器之折舊率及其重置成本、金屬物料成份指數，而以之為
    計算基礎，並建議本院「就機器設備之賠償金額以4 億8,37
    3 萬9,445 元」為基礎理賠等語（見欣榮鑑定報告第28頁至
    29頁）。惟查，原告鴻源公司就系爭機器設備並非投保其重
    置價格，而是投保其現金價值，投保現金價值本應扣除折舊
    後為理賠，且投保現金價值保險費較低與投保重置價格保險
    費較高，其保險費計價不同，且本件並不適用系爭保險契約
    第2 條第7 項約定（即以保險標的物同品質之物，不扣除折
    舊），而應適用保險契約第2 條第8 項（即以保險標的物在
    保險事故發生時當時當地之實際價值，應扣除折舊）等情，
    業據原告鴻源公司於本院審理陳明在卷（見本院卷六第31 7
    頁背面）；是欣榮鑑定報告之鑑定程序，尚難認完全符合一
    般鑑定之原則，難予採信，其所建議本院之理賠金額，無可
    採取。
  (4)本院審酌：系爭機器設備有部分已遭拍定，且機器設備亦
    不在現場，致無法查勘，已如前述。依卷附桃園縣消防局
    之火場現場照片顯示，系爭105 號新廠共有5 樓，起火點係
    在二樓，惟各層樓受損情形如下：Ａ、受火損情形較輕微者
    ：1 樓；2 樓裁切室、裁切室與網板室中間通道、辦公室、
    辦公室、內檢區○○○○道、內檢區○○○道、內層後處理
    區、內層前處理區○○○道及南側；3 樓、4 樓、5 樓僅受
    煙薰，至於頂樓則未受波及（見本院卷六第105 頁至108 頁
    ；第112 頁至116 頁）。Ｂ、受損較嚴重者：2 樓第一會議
    室東側及天花板，北端牆壁，北側內部物品、天花板、牆壁
    ，無塵室內部物品、天花板、牆壁均受火熱不等程度之燒損
    ，有系爭火災調查報告在卷足憑（見卷六第10 9頁至111 頁
    ，117 頁至123 頁），足徵系爭105 號新廠因本件火災受損
    較嚴重者為2 樓部分，其餘各層樓僅受煙薰而未受甚大之損
    害。被告委請貝爾富公司於94年7 月間對系爭機器設備勘
    查，其勘查結果及建議為：檢查共273 台機器，其中可復原
    之機器數量為267 台，其中復原計畫符合經濟效益之機器為
    105 台，有貝爾富鑑定報告在卷可稽（見同上卷第267 頁至
    268 頁），該報告雖未就系爭7 百多台機器設備全部進行勘
    查、鑑定，然係於本件火災發生之當月份即進行勘查、鑑定
    ，其可信度較高。綜合上情交互觀之，應以南山公證公司所
    鑑定機器設備理賠金額12,714萬1,56 8元，再加計該公司所
    同意賠償之機器設備人工清潔費用50萬5,200 元，合計為原
    告所可請求機器設備之理賠金額12,764萬6,768 元（見本院
    卷六第11頁）。但上開金額應扣除已撤回起訴之歐力士公司
    理賠金額717 萬7,48 6元，及原告壬○○可請求機器設備賠
    償金額528 萬4,195 元，暨原告聯茂公司可請求機器設備金
    額計2,703 萬3,311 元（均詳後述）後，原告可請求機器設
    備之理賠金額為共計8,81 5萬1,759 元。又上開金額係被告
    於本院98年11月30日最後言詞辯論期日所自承同意賠付金額
    （見本院卷六第359 頁背面），應已為詳細評估，此一金額
    ，無庸再重覆扣除部分機器設備拍定金額380 萬元，併予敘
    明。
  (5)原告鴻源公司對損害之擴大，是否與有過失：
    至於，被告抗辯因被保險人即原告鴻源公司怠於擦拭受煙薰
    之機器設備致腐蝕而損壞，造成損害擴大，伊不負賠償責任
    云云，此為原告鴻源公司所否認。經查，「工業技術研究院
    材料與化工研究所」參與系爭機器設備損害之鑑定後其結論
    固認定：「．．煙燻為造成廠房金屬明顯腐蝕之主因。．．
    擦拭處理可減緩金屬腐蝕現象，但若金屬擦拭前已發生局部
    腐蝕後進行擦拭處理，並無法將沉積於內部之腐蝕性因子清
    除，這些沉積於蝕孔內之腐蝕性因子即造成後續之繼續腐蝕
    現象」等語，有工研院鑑定報告1 份在卷可考（見本院卷五
    第76頁）；然欣榮鑑定報告94年8 月24日之工作內容亦指出
    ：在貝爾富公司之檢查下，所有遭污染被判定可復原之生產
    設備，已經過初步清洗及使用防腐劑保護，而且一、三、四
    、五樓之空調正常運作中等語（見欣榮鑑定報告第17頁），
    是依欣榮鑑定報告，亦指明被告所委請之貝爾富公司已進行
    初步清洗及使用防腐劑保護，且依被告所提出之貝爾富鑑定
    報告亦認為大部分之機器設備可以修理復原，已如前述，是
    依卷證資料，並無證據足資證明原告鴻源公司有何未盡維護
    保養責任之情形，被告此部分空言抗辯，委無可採。
  (6)南山公證或貝爾富公司是否有指示不當致擴大損害？
    再者，原告鴻源公司雖復主張依欣榮鑑定報告記載：「因貝
    爾富公司未進行災後無塵室功能測試，即逕行要求原告鴻源
    公司開啟全廠空調，完全未考量大量聚積於空調管道內的含
    腐蝕因子煙塵，在未予全面清除或更新管道前即逕行送風，
    ．．，對整廠設備造成萬劫不復的損害」等語（見該鑑定報
    告第20頁），而認為應由被告就其委任之南山公證公司及貝
    爾富公司指示不當而擴大系爭機器設備之損害負賠償責任云
    云，惟查：設若南山公證公司或貝爾富公司果真有上述不
    當之「指示」，此等涉及機器設備維護之重要事項，何以未
    有任何書面或會議紀錄？是原告鴻源公司，此部分主張，尚
    難遽予採信。再審閱被告所委請之南山公證公司於火災後
    之94年7 月14日函文內容略為：「．．．明確指示原告鴻源
    公司：為避免損失及防止損失擴大，必須針對受事故影響之
    標的物儘速從事有效之清理、維護，包括環境之溫溼度與潔
    淨度予以改善回復正常之狀態」，有該公司94年7 月14日南
    火字第05055 號函在卷可參（見本院卷三第13頁至15頁）；
    及該公司同年7 月19日函文原告鴻源公司要求配合事項為：
    「．．．(2)新廠一樓空調系統不穩定問題：日前發現新廠一
    樓空調運作出現不穩定現象，請貴公司（原告鴻源公司）雇
    派專業廠商務必於本(7)月20日前完全解決，否則造成現場溫
    溼度不良，進而所致保險標的物之擴大損失，不在保險理賠
    範圍內」等語，有同年7 月19日以南火字第05 057號函在卷
    可稽（見欣榮鑑定報告第104 頁），揆諸上開函文內容，均
    係本件火災發生後被告所委請之南山公證公司函知原告鴻源
    公司應儘速有效清理、維護系爭機器設備等情，殊難認有何
    指示不當情事。是原告執欣榮鑑定公司上開鑑定內容所為主
    張，委難採信。
  (四)貨部部分：
  1.原告主張因本件火災致貨物損失計87,80 萬4,177 元等語，
    被告則以前詞置辯。細繹大華公證報告內容，係其查核後就
    火災廠房之現場狀況記載：「．．．發現災損現場僅剩廠房
    空架，空空蕩蕩已無任何存貨，．．．本公司（大華公證公
    司）無法針對損失程度予以評估」；及就存貨之損失程度判
    定亦備註說明：「由於存貨已不存在，本公司無法對存貨的
    損失程度予以判定，故淨損金額係假設災損的貨物為全損狀
    況下予以核算：故大華理算的貨物賠償金額8,780 萬4,177
    元，係以97年5 月的時點假設全損的庫存金額」等語；再審
    閱該報告成品部分復記載：「2.(1)火災毀損存貨公司自行銷
    售部份2,148 萬5,769 元（占成品的41.99 ％）」等語【以
    上分別見大華公證報告第6 頁、第16頁、第18頁、第11頁(三)
    成品部分】，亦可證明本件火災發生時，系爭105 號新廠四
    樓成品倉內的貨物並未受損，否則原告鴻源公司如何於火災
    後出售上開2,148 萬5, 769元之存貨；況且，火災之起火點
    是發生在系爭105 號新廠二樓，而系爭109 號舊廠並未受到
    火災波及，已如前述，被告抗辯屬於系爭109 號舊廠的貨物
    價值為1,46 6萬3,168 元，亦應扣除，洵屬可採。再參以，
    大華公證報告既明載：「現場已無任何貨物」等語（見系爭
    大華公證報告第18頁），又如何認定系爭貨物係「全損」？
    職是，大華公證報告所推認原告鴻源公司所受貨物之損失金
    額，委無可採。
  2.綜上，原告鴻源公司所提出之證據尚不足以證明系爭貨物係
    「全損」，且本件火災發生地點僅有系爭105 號新廠，並未
    波及系爭109 號舊廠，已如前述。審酌，被告抗辯應以南山
    公證公司所核算之4,2 44萬0,748 元為貨物之理賠金額，係
    參考大同會計師查核報告而來（見本院卷二第171 頁以下）
    ，既有專業之會計師查核報告為認定基礎，應屬可採。
  (五)專業費用條款部分：
  1.系爭保險契約專業費用條款約定：「茲經雙方同意，本公司
    （指被告）對所承保之建築物或機器設備遭受毀損或滅失後
    ，為回復原狀所必需且合理之建築師費用、鑑定費用、法定
    費用及工程師費用亦負賠償責任，但每一事故之最高賠償金
    額以建築物或機器設備各分項賠償金額500 萬元為限。」（
    見本院卷一第29頁），上開專業費用之請求，解釋上以必要
    者為要件，此乃解釋之當然結果。
  2.原告鴻源公司主張伊因保全證據而委請欣榮公證公司作成機
    器設備之鑑定報告，被告應給付其所支出之專業費用共計13
    6 萬5,000 元等語，並提出統一發票為證（見本院卷一第34
    2 頁至345 頁），然上開鑑定目的無非在於對被告訴訟求償
    取證之用所支出之費用，並非為系爭機器設備「回復原狀所
    必需且合理之費用」，原告此部分請求，洵屬無據，不應准
    許。
  (六)綜上，原告鴻源公司可請求之損害賠償金額共計1 億4,067
    萬3,231 元（計算式：不動產損失856 萬7,587 元＋生財及
    其他損失86萬2,818 元＋雜項設備損失65萬0,302 元＋機器
    設備損失1 億2,714 萬1,568 元＋機器設備清潔費用50萬5,
    200 元＋貨物損失4,244 萬0,748 元＝1 億8,016 萬8,223
    元。18,0 16 萬8,223 元－歐力士理賠金額717 萬7,486 元
    －原告壬○○52 8萬4,195 元－原告聯茂公司2,703 萬3,31
    1 元＝1 億4,067 萬3,231 元），其逾此範圍之請求，洵屬
    無據，不應准許。準此，原告鴻源公司得按被告按承保比例
    請求之理賠金額詳如附表一所示。其逾此範圍之請求，洵屬
    無據。
六、原告聯茂公司部分：
  (一)主張債權讓與部分：
    原告聯茂公司主張原告鴻源公司將其對被告序號第68號等機
    器設備之保險金賠償請求權於4,500 萬元範圍內讓與原告聯
    茂公司云云。惟查，原告鴻源公司係於95年7 月18日將其對
    被告之保險金債權於4,500 萬元之範圍內讓與原告聯茂公司
    ，並經原告聯茂公司於同年8 月19日合法通知被告在案，然
    原告聯茂公司於95年7 月18日將上開債權讓與通知被告時，
    原告鴻源公司遭債權人假扣押之金額已達1 億5,493 萬6,28
    5 元，然法院之假扣押命令，僅通知被告明台產物並未通知
    其餘被告，此為兩造所不爭執（見本院卷六第361 頁），堪
    信屬實。經查，原告鴻源公司就機器設備（在未扣除歐力士
    、原告聯茂公司、壬○○等上述金額前）可請求賠償金額為
    1 億2,764 萬6,768 元，已如前述，顯然低於法院上開扣押
    金額。準此，原告鴻源公司於法院扣押命令送達後將其對被
    告明台產物之保險金賠償請求權讓與原告聯茂公司部分，應
    不生效力。但法院之扣押命令既僅通知被告明台公司，而未
    通知其餘被告，則原告鴻源公司將其對其他四家被告（公司
    ）之保險金請求權讓與原告聯茂公司，自屬合法有效。從而
    ，原告鴻源公司得向被告華山、友邦、富邦、泰安等四家公
    司請求之理賠金額依序為900 萬元、450 萬元、450 萬元、
    450 萬元，詳如附表三所示。
  (二)主張抵押權代位部分：
  1.按96年3 月28日修正之民法第881 條規定，依民法物權編施
    行法規定，並不溯及既往。而查，兩造係於93年8 月20日成
    立系爭保險契約，且本件火災發生於94年7 月12日，為兩造
    所不爭執。因此，本件訴訟並無96年3 月28日修正之民法第
    88 1條規定之適用。而應適用修正前民法881 條：「抵押權
    因抵押物滅失而消滅。但因滅失得受之賠償金，應按各抵押
    權人之次序分配之」之規定，該條文所稱之「賠償金」是否
    包保險金？依該條文修正前通說見解，認為保險金既為賠償
    金之一種，而民法第881 條但書所列之賠償金，又未設任何
    限制，無論依法取得或依約取得，均無不可，故保險金應包
    括在內（司法院第3 期司法業務研究會意見參照）。
  2.原告聯茂公司復主張伊為序號第68等機器設備之抵押權人得
    依法向被告請求保險理賠等語。經查，依南山公證公司核算
    原告聯茂公司所得請求被告理賠上述機器設備理賠金額共計
    906 萬6,62 2元（119 萬2,693 元＋33萬5,61 1元＋68萬6,
    176 元＋22 3萬0,241 元＋151 萬5,575 元＋115 萬4,38 2
    元＋115 萬4,382 元＋79萬7,562 元）【以上金額見欣榮鑑
    定報告第35頁，聯茂公司欄所列各序號機器設備，南山公證
    公司所核認之理賠金額】，則聯茂公司本於抵押權人地位向
    被告明台產物可請求保險理賠45 3萬3,311 元（計算式：90
    6 萬6,622 元×50％承保責任＝上開金額），應予准許，其
    逾此範圍之請求，為無理由，不應准許。又原告聯茂公司得
    向被告按其承保比例請求理賠之金額詳如附表二所示。至於
    ，原告聯茂公司對被告華山、友邦、富邦、泰安等四家公司
    之請求已全部受勝訴判決，自勿庸再論究抵押權代位部分，
    併予敘明。
七、原告壬○○部分：
    原告壬○○主張中華商銀將序號第239 號機器設備之抵押債
    權讓與伊，依欣榮鑑定報告伊得請求被告五家公司賠償2,10
    1 萬2,699 元云云。惟查，原告鴻源公司於92年12月間向中
    華商銀申貸900 萬元，並提供機器設備設定抵押予中華商銀
    ，而中華商銀於96年5 月18日將上開抵押借款中之528 萬4,
    195 元連同抵押權及系爭保險契約之受益人權利全部讓與原
    告壬○○，並於同年5 月25日通知送達被告，為兩造所不爭
    執，是中華商銀僅將上開900 萬元抵押借款中之528 萬4,19
    5 元讓與原告壬○○之事實，應堪採認。而依南山公證公司
    核算中華商銀就序號第239 號之機器設備可請求之理賠金額
    為939 萬5,642 元（見欣榮鑑定報告第33頁序號第239 號機
    器設備南山公證公司所核認之金額），則中華商銀將上開借
    款中之528 萬4,195 元讓與原告壬○○當屬有效。從而，原
    告壬○○按被告之承保比例得請求之金額詳如附表二所示，
    其逾此部分之請求，自屬無據。
八、遲延利息部分：
  (一)末按，依保險法第34條規定：「保險人應於要保人或被保險
    人交齊證明文件後，於約定期限內給付賠償金額。無約定期
    限者，應於接到通知後15日內給付之。保險人因可歸責於自
    己之事由致未在前項規定期限內為給付者，應給付遲延利息
    年利1 分。」，而系爭保險契約第28條約定：「本公司（指
    被告）以現金賠付者，應於被保險人或其他有賠償請求權人
    檢齊文件、證據及賠償金額，經雙方確認後15日內為賠付。
    若因可歸責於本公司之事由，應給付遲延利息年利1 分。本
    公司正常鑑認承保之危險事故及損失行為，不得視為可歸責
    本公司之事由」。足見依系爭保險契約約定，如被告與原告
    因理賠金額產生爭議而送鑑定，不得認為係「可歸責被告之
    事由」。
  (二)被告並不爭執本件火災屬於保險事故發生，但爭執理賠金額
    若干。經協商後兩造於本院審理中合意送大華公證公司鑑定
    各項損害賠償金額若干。被告抗辯依系爭保險契約第28條約
    定，上開送鑑定期間不得視為「可歸責於被告之事由」，核
    屬有據。因此，原告依保險法第34條第2 項請求10％利息部
    分，應自大華公證報告檢送至本院之翌日亦即自97年11月8
    日起算（按大華鑑定報告上本院所蓋之收狀戳為同年11月7
    日）為「可歸責於被告之事由」，致未在上開約定期限內給
    付原告保險金，並以上開期日為利息起算日。
九、末按，原告鴻源公司乃本件火災保險之要保人及被保險人；
    於契約有效期限內，發生火災之保險事故，其依系爭保險契
    約之法律關係，請求理賠，自屬有據。另原告聯茂公司為序
    號第68號等機器設備之債權受讓人及動產抵押權人；原告壬
    ○○序號239 號機器設備之債權及抵押權之受讓人，其依債
    權讓與及抵押權之法律關係請求，核屬有據。從而，被告應
    給付原告鴻源公司、聯茂公司、壬○○分別如附表一、二、
    三所示之理賠金額及均自97年11月8 日起至清償日止按年利
    率10％給付遲延利息，為有理由，應予准許，其逾此範圍之
    請求為無理由，不應准許。
十、兩造均陳明願供擔保，分別聲請宣告假執行及免為假執行，
    經核，原告勝訴部分，均合於法律規定，爰分別酌定相當擔
    保金額准許之。至原告敗訴部分，其假執行之聲請，已失所
    附麗，應併予駁回。
十一、本件事證已臻明確，至於未論述之爭點；兩造其餘之攻擊或
    防禦方法；未經援用之證據，經斟酌後，認為均不足以影響
    本判決之結果，自無一一論駁之必要，併此敘明。
十二、據上論結，原告之訴為一部有理由，一部無理由，依民事訴
    訟法第79條、第85條第1項、第390 條第2 項、第392 條第2
    項，判決如主文。
中    華    民    國    98    年    12    月    28    日
                  民事第二庭        法  官  張金柱
附表一-被告應給付原告鴻源公司之理賠金額、利息及兩造應供
       之擔保金
┌─┬──┬───────┬──────┬───────┬───────┐
│編│被告│應給付金額    │應付利息    │原告鴻源公司假│各被告免假執行│
│號│    │              │            │執行應供擔保金│應供之擔保金  │
│  │    │              │            │額            │              │
├─┼──┼───────┼──────┼───────┼───────┤
│1.│明台│7,033萬6,616元│自97年11月8 │2,344萬5,600元│7,033萬6,616元│
│  │產物│              │日起至清償日│              │              │
│  │    │              │止按週年利率│              │              │
│  │    │              │10％計算之利│              │              │
│  │    │              │息          │              │              │
├─┼──┼───────┼──────┼───────┼───────┤
│2.│華山│2,813萬4,646元│同上        │937萬8,300元  │2,813萬4,646元│
│  │產物│              │            │              │              │
├─┼──┼───────┼──────┼───────┼───────┤
│3.│友邦│1,406萬7,323元│同上        │468萬9,200元  │1,406萬7,323元│
│  │產物│              │            │              │              │
├─┼──┼───────┼──────┼───────┼───────┤
│4.│富邦│1,406萬7,323元│同上        │468萬9,200元  │1,406萬7,323元│
│  │產物│              │            │              │              │
├─┼──┼───────┼──────┼───────┼───────┤
│5.│泰安│1,406萬7,323元│同上        │468萬9,200元  │1,406萬7,323元│
│  │產物│              │            │              │              │
├─┴──┴───────┴──────┴───────┴───────┤
│說明：                                                                │
│一、單位：新台幣；元以下均四捨五入。                                  │
│二、原告鴻源公司得請求被告理賠總金額為1 億4,067萬3,231元。            │
│三、各被告應給付之理賠金額，計算如下：                                │
│  (一)明台產物：1億4,067萬3,231元×50％承保比例＝7,033萬6,616元。       │
│  (二)華山產物：1億4,067萬3,231元×20％承保比例＝2,813萬4,646元。       │
│  (三)友邦產物：1億4,067萬3,231元×10％承保比例＝1,406萬7,323元。       │
│  (四)富邦產物：1億4,067萬3,231元×10％承保比例＝1,406萬7,323元。       │
│  (五)泰安產物：1億4,067萬3,231元×10％承保比例＝1,406萬7,323元。       │
└───────────────────────────────────┘
附表二-被告應給付原告聯茂公司之理賠金額、利息暨兩造應供
       擔保金
┌─┬──┬───────┬──────┬────────┬───────┐
│編│被告│應給付金額    │應付利息    │原告鴻源公司假執│各被告免假執行│
│號│    │              │            │行應供之擔保金  │應供之擔保金  │
├─┼──┼───────┼──────┼────────┼───────┤
│1.│明台│453 萬3,311 元│自97年11月8 │151萬2,000元    │453 萬3,311 元│
│  │產物│              │日起至清償日│                │              │
│  │    │              │止按週年利率│                │              │
│  │    │              │10％計算之利│                │              │
│  │    │              │息          │                │              │
├─┼──┼───────┼──────┼────────┼───────┤
│2.│華山│900萬元       │同上        │300萬元         │900萬元       │
│  │產物│              │            │                │              │
├─┼──┼───────┼──────┼────────┼───────┤
│3.│友邦│450萬元       │同上        │150萬元         │450萬元       │
│  │產物│              │            │                │              │
├─┼──┼───────┼──────┼────────┼───────┤
│4.│富邦│450萬元       │同上        │150萬元         │450萬元       │
│  │產物│              │            │                │              │
├─┼──┼───────┼──────┼────────┼───────┤
│5.│泰安│450萬元       │同上        │150萬元         │450萬元       │
│  │產物│              │            │                │              │
├─┴──┴───────┴──────┴────────┴───────┤
│說明：                                                                  │
│一、單位：新台幣；元以下均四捨五入。                                    │
│二、原告聯茂公司得請求被告理賠金額如下：                                │
│  (一)明台產物：原告聯茂公司基於抵押代位得請求453 萬3,311 元。            │
│  (二)原告鴻源公司將其對被告之保險金債權中之4500萬元按承保比例讓與原告聯茂│
│    公司。因此下列四被告應給付原告聯茂公司金額如下：                    │
│    1.華山產物：4500萬元×20％承保比例＝900萬元。                       │
│    2.友邦產物：4500萬元×10％承保比例＝450萬元。                       │
│    3.友邦產物：4500萬元×10％承保比例＝450萬元。                       │
│    4.友邦產物：4500萬元×10％承保比例＝450萬元。                       │
└────────────────────────────────────┘
附表三-被告應給付原告壬○○之理賠金額、利息暨兩造應供擔
       保金
┌─┬──┬───────┬──────┬────────┬───────┐
│編│被告│應給付金額    │應付利息    │原告鴻源公司假執│各被告免假執行│
│號│    │              │            │行應供之擔保金  │應供之擔保金  │
├─┼──┼───────┼──────┼────────┼───────┤
│1.│明台│264萬2,098元  │自97年11月8 │88萬1,000元     │264萬2,098元  │
│  │產物│              │日起至清償日│                │              │
│  │    │              │止按週年利率│                │              │
│  │    │              │10％計算之利│                │              │
│  │    │              │息          │                │              │
├─┼──┼───────┼──────┼────────┼───────┤
│2.│華山│105萬6,839元  │同上        │35萬3,000元     │105萬6,839元  │
│  │產物│              │            │                │              │
├─┼──┼───────┼──────┼────────┼───────┤
│3.│友邦│52萬8,420元   │同上        │17萬6,200元     │52萬8,420元   │
│  │產物│              │            │                │              │
├─┼──┼───────┼──────┼────────┼───────┤
│4.│富邦│52萬8,420元   │同上        │17萬6,200元     │52萬8,420元   │
│  │產物│              │            │                │              │
├─┼──┼───────┼──────┼────────┼───────┤
│5.│泰安│52萬8,420元   │同上        │17萬6,200元     │52萬8,420元   │
│  │產物│              │            │                │              │
├─┴──┴───────┴──────┴────────┴───────┤
│說明：                                                                  │
│一、單位：新台幣；元以下均四捨五入。                                    │
│二、原告壬○○得請求被告理賠總金額為528萬4,195元。                      │
│三、各被告應給付之理賠金額，計算如下：                                  │
│  (一)明台產物：528萬4,195元×50％承保比例＝264萬2,098元。                │
│  (二)華山產物：528萬4,195元×20％承保比例＝105萬6,839元。                │
│  (三)友邦產物：528萬4,195元×10％承保比例＝52萬8,420元。                 │
│  (四)富邦產物：528萬4,195元×10％承保比例＝52萬8,420元。                 │
│  (五)泰安產物：528萬4,195元×10％承保比例＝52萬8,420元。                 │
└────────────────────────────────────┘
附表四-原告鴻源公司請求各項目明細表
┌───┬─────┬────────┬────────┬────────┐
│ 項次 │ 主項次   │次要項目        │ 損失金額       │ 合計           │
│      │          │                │                │                │
├───┼─────┼────────┼────────┼────────┤
│  1   │          │原物料          │ 13,634,183     │                │
│      │          │                │                │                │
├───┤          ├────────┼────────┤                │
│  2   │  貨物    │半成品          │ 39,684,259     │87,804,177      │
│      │          │                │                │                │
├───┤          ├────────┼────────┤                │
│  3   │          │成品            │ 34,485,735     │                │
│      │          │                │                │                │
├───┼─────┼────────┼────────┼────────┤
│  4   │ 不動產   │無              │ 10,736,667     │10,736,667      │
│      │          │                │                │                │
├───┼─────┼────────┼────────┼────────┤
│  5   │          │生財及其他損失  │    862,818     │                │
│      │          │                │                │                │
├───┤          ├────────┼────────┤                │
│  6   │          │機器設備        │ 278,007,957    │                │
│      │          │                │                │                │
├───┤營業生財  ├────────┼────────┤275,721,077     │
│  7   │          │雜項設備        │    650,302     │                │
│      │          │                │                │                │
├───┤          ├────────┼────────┤                │
│  8   │          │機器設備殘值- 拍│－3,800,000     │                │
│      │          │賣價金          │                │                │
├───┼─────┼────────┼────────┼────────┤
│  9   │專業項目  │欣榮設備鑑定    │  1,365,000     │   1,365,000    │
├───┼─────┼────────┼────────┼────────┤
│  10  │          │                │  合計          │375,626,921     │
└───┴─────┴────────┴────────┴────────┘
附表四之一
┌────────┬───────────┐
│總金額          │375,626,921           │
├────────┼───────────┤
│扣除債權讓與    │45,000,000            │
├────────┼───────────┤
│請求總金額      │330,626,921           │
└────────┴───────────┘
附表四之二
 ┌──────┬──────┬───────┬──────┬──────┬──────┐
 │請求金額    │明台（50％）│華山（20％）  │友邦（10％）│富邦（10％）│泰安（10％）│
 ├──────┼──────┼───────┼──────┼──────┼──────┤
 │330,626,921 │165,313,461 │ 66,125,384   │33,062,692  │33,062,692  │33,062,692  │
 └──────┴──────┴───────┴──────┴──────┴──────┘
附表五-原告聯茂電子公司請求金額明細表
 ┌──────┬──────┬───────┬──────┬──────┬──────┐
 │請求金額    │明台（50％）│華山（20％）  │友邦（10％）│富邦（10％）│泰安（10％）│
 │            │            │              │            │            │            │
 ├──────┼──────┼───────┼──────┼──────┼──────┤
 │45,000,000  │22,500,000  │ 9,000,000    │4,500,000   │4,500,000   │4,500,000   │
 └──────┴──────┴───────┴──────┴──────┴──────┘
附表六-原告壬○○請求金額明細表
 ┌──────┬──────┬───────┬──────┬──────┬──────┐
 │請求金額    │明台（50％）│華山（20％）  │友邦（10％）│富邦（10％）│泰安（10％）│
 ├──────┼──────┼───────┼──────┼──────┼──────┤
 │21,012,699  │10,506,350  │4,202,540     │2,101,270   │2,101,270   │2,101,270   │
 └──────┴──────┴───────┴──────┴──────┴──────┘
附表七-債權讓與明細表
┌──────┬─────────────────────────────┐
│            │                          共保公司                        │
│債權讓與金額├────────────┬──────┬─────────┤
│            │保險公司名稱            │應負擔之比率│應負擔之金額      │
├──────┼────────────┼──────┼─────────┤
│            │明台產物                │    50%     │22,500,000元      │
│            ├────────────┼──────┼─────────┤
│            │華山產物                │    20%     │9,000,000元       │
│            ├────────────┼──────┼─────────┤
│45,000,000元│友邦產物                │    10%     │4,500,000元       │
│            ├────────────┼──────┼─────────┤
│            │富邦產物                │    10%     │4,500,000元       │
│            ├────────────┼──────┼─────────┤
│            │泰安產物                │    10%     │4,500,000元       │
├──────┴────────────┴──────┴─────────┤
│說明：                                                                  │
│讓與人：鴻源科技股份有限公司                                            │
│受讓人：聯茂電子股份有限公司                                            │
│第三人：明台產物保險公司等共保公司                                      │
└────────────────────────────────────┘
以上正本證明與原本無異。
中    華    民    國    98    年    12    月    28    日
                              書記官  陳美宜

司法院資訊處製作；財團法人民間司法改革基金會備份。
